【裁判字號】    88,訴,693
【裁判日期】    890831
【裁判案由】    重利
【裁判全文】
臺灣高雄地方法院刑事判決                          八十八年度訴字第六九三號
    公  訴  人  臺灣高雄地方法院檢察署檢察官
    被      告  戊○○
    選任辯護人  張賜龍
右列被告因重利案件，經檢察官提起公訴（八十七年度偵字第一四二五八號），本院
判決如左：
    主  文
戊○○共同乘他人急迫，貸以金錢，而取得與原本顯不相當之重利為常業，處有期徒
刑壹年，緩刑參年。緩刑期內，付保護管束。
扣案之放款評估記錄空白表格參拾張、電腦快譯通壹台、高雄市地圖壹張、行動電話
00000000000具、金融卡陸張、記事簿貳本、電話簿壹本、存摺柒本、寶
島商業銀行代收票據憑摺貳本、木質印章肆顆，均沒收。
    事  實
一、戊○○自民國八十六年十月間某日起，夥同乙○○（業經台灣嘉義地方法院八十
    八年度訴字第二一號審結）及真實姓名暨年籍不詳綽號「阿忠」之成年男子，共
    同基於常業重利之犯意聯絡，合組地下錢莊之犯罪集團，分別在聯合報、中華日
    報、自由時報等報紙刊登借貸金錢廣告，在台南、高雄等地區招徠不特定急須用
    款之人利用其所刊登之00－0000000、00－0000000等電話號
    碼與之聯絡借款事宜，其借款方式為十天一期，每新台幣（下同）十萬元，收取
    二萬六千元至三萬五千元不等之利息，借款人除須先簽發本息合計面額之本票供
    擔保外，尚須填載客戶評估表以證明借款人之財產狀況，戊○○、乙○○等人以
    此方式，乘甲○○、丁○○、丙○○等不特定之人急迫之際，分別貸與十萬元至
    數十萬元不等之現金，而收取與原本顯不相當之月息約七十餘分至一百餘分（十
    萬元分之二萬六千元乘以三、十萬元分之三萬五千元乘以三）之重利。嗣於八十
    七年六月二十日下午三時四十分許，在高雄市新興區○○○路一七二號「金巴黎
    賓館」一００七室為警當場查獲，並扣得該地下錢莊組成成員所共有及供其等共
    犯常業重利作所用之放款評估記錄空白表格三十張、電腦快譯通一台、高雄市地
    圖一張、行動電話00000000000具、金融卡六張、記事簿二本、電話
    簿一本、存摺七本（戶名乙○○六本、戶名戊○○一本）、寶島商業銀行代收票
    據憑摺二本、木質印章四顆（乙○○三顆、戊○○一顆）等物。
二、案經高雄市政府警察局少年警察隊報請台灣高雄地方法院檢察署檢察官偵查起訴
    。
    理  由
一、訊據被告戊○○坦承於右揭時地與乙○○共同被查獲帳簿、存摺等物不諱，惟矢
    口否認有常業重利犯行，辯稱：伊係南下找乙○○玩，未從事重利放貸等語。惟
    查，右開事實業據被害人甲○○、丁○○、丙○○指述甚詳，並有查獲之放款評
    估記錄空白表格三十張、電腦快譯通一台、高雄市地圖一張、行動電話0000
    0000000具、金融卡六張、記事簿二本、電話簿一本、存摺七本（戶名乙
    ○○六本、戶名戊○○一本）、寶島商業銀行代收票據憑摺二本、木質印章四顆
    （乙○○三顆、戊○○一顆）等物扣案可資佐證。被告戊○○於本院審理中供稱
    ：伊在本件案發前，很少至高雄等語，經本院當庭勘驗扣案之存摺十本及金融卡
    六張，其中大多存摺內均係新開戶，而金融卡因表面並無刮痕，應認均係尚未使
    用過，而戶名係被告戊○○之存摺及提款卡，該存摺係被告於八十七年四月十五
    日，於合作金庫高雄光華分行所開戶，被告既係嘉義縣人，何不就近至嘉義縣市
    反遠至高雄市之金融機關開戶，被告雖另辯以：攜該存摺至高雄，係為提款用云
    云，惟被告既已有該帳戶之提款卡，何須另攜該存摺，況該存摺內僅有現金二百
    元，被告豈能領款取用，是被告對於該等之物之用途，無法舉證以佐其說。又被
    告戊○○與乙○○分係嘉義縣及雲林縣人，其二人分別南下並共宿金巴黎賓館數
    日，實與常情有違。末者，被告坦承扣案客戶評估表中編號一、二為其所填寫，
    而被告既係已滿二十歲之智識成年人，於填載之時應知悉其內容係供貸放高利所
    用，是其未參與重利孰人能信？末者，本件查扣有多張放款評估紀錄空白表格、
    多本存摺、代收票據憑摺，顯見被告與其他地下錢莊成員係以貸放重利為生活之
    資，應屬常業犯。綜上所述，被告所辯，顯係事後卸責之無，委不足採，本件事
    證明確，被告犯行洵堪認定。
二、核被告所為，係犯刑法第三百四十五條之常業重利罪。被告與乙○○、真實姓名
    暨年籍不詳綽號「阿忠」之成年男子，就上開罪有犯意聯絡及行為分擔，均為共
    同正犯。爰審酌被告與乙○○、真實姓名暨年籍不詳綽號「阿忠」之成年男子經
    營地下錢莊，貸放高利，取得顯不相當之重利，嚴重危害社會經濟秩序，犯後否
    認犯行等一切情狀，量處如主文所示之刑。又被告前未曾受有期徒刑以上刑之宣
    告，此有台灣高雄地方法院檢察署刑案資料查註記錄表在卷可參，其因一時失慮
    ，偶罹刑典，經此刑之宣告後，應知警惕而無再犯之虞，本院因認暫不執行其刑
    為當，分別予以宣告緩刑三年，用啟自新。又為啟被告自新，確實革除非行之惡
    習，有加強對被告追蹤、考核及輔導之必要，爰對被告併予諭知緩刑期間付保護
    管束，以輔導向善，並觀後效。扣案之放款評估記錄空白表格三十張、電腦快譯
    通一台、高雄市地圖一張、行動電話00000000000具、金融卡六張、
    記事簿二本、電話簿一本、存摺七本（戶名乙○○六本、戶名戊○○一本）、寶
    島商業銀行代收票據憑摺二本、木質印章四顆（乙○○三顆、戊○○一顆），為
    該地下錢莊組成成員所有且供其等共犯常業重利罪所用之物，均應依刑法第三十
    八條第一項第二款併予宣告沒收。至戶名黃燦文之存摺二本、蕭世東之存摺一本
    、戶名黃燦文之代收票據存摺二本、木質印章蕭世東二顆、邱子漢一顆，無積極
    證據證明係屬該地下錢莊之成員之一，自非本件之共犯，爰對此部分不併予宣告
    沒收。
據上論斷，應依刑事訴訟法第二百九十九條第一項前段，刑法第二十八條、第三百四
十五條、第七十四條第一款、第三十八條第一項第二款、第九十三條第一項，罰金罰
鍰提高標準條例第一條前段，判決如主文。
本案經檢察官楊慶瑞到庭執行職務。
中    華    民    國     八十九     年      八      月      三十一      日
                                  臺灣高雄地方法院刑事第七庭
                                      法  官  何  悅  芳
右正本證明與原本無異。
如不服本判決，應於判決送達後十日內，向本院提出上訴狀。
                                      書記官  吳  良  美
中    華    民    國     八十九     年      九      月        一        日
附錄法條：
刑法第三百四十五條：以犯前條之罪為常業者，處五年以下有期徒刑，得併科三千元
以下罰金。


司法院資訊處製作；財團法人民間司法改革基金會備份。
